【裁判字號】    90,裁,482
【裁判日期】    900628
【裁判案由】    全民健康保險
【裁判全文】
最  高  行  政  法  院  裁  定                      九十年度裁字第四八二號
    原      告  甲○○
    被      告  中央健康保險局
    代  表  人  張鴻仁
右當事人間因全民健康保險事件，原告不服行政院中華民國八十九年三月三十日台八
十九訴字第○九一三五號再訴願決定，提起行政訴訟，本院裁定如左︰
    主  文
原告之訴駁回。
訴訟費用由原告負擔。
    理  由
按提起訴願，以有行政處分之存在為前提要件；所謂行政處分者，係指行政主體，基
於職權，就具體事件，所為發生公法上法律效果之單方行政行為而言，至行政機關所
為單純事實之述（或事實通知）或理由之說明，既不因該項述或說明而生何法律
上之效果者，自非行政處分，人民即不得對之提起訴願，本院六十二年裁字第四一號
著有判例。本件原告分別於八十八年三月九日及八十八年四月二十五日以治療陽痿之
藥品威而鋼售價甚高，請以健保給付領取該藥品，以減輕其負擔等語。向被告所屬台
北分局提出陳情。經該分局分別以八十八年四月一日健保北醫字第八八○○八六九六
號及八十八年五月十一日健保北醫字第八八○七三五一二號書函復原告，略以藥品威
而鋼係用於治療成年男性勃起功能障礙，該障礙為生理功能上之缺失，並無直接威脅
生命之虞，且對六十五歲以上老年人、腎功能嚴重受損、肝硬化及服用硝酸甘油等降
血壓藥物等病人，使用該藥物具有潛在危險，不可不慎；另就健保財務考量，給付威
而鋼一年支出推估將超過新台幣一二五億元，遠大於洗腎病人一年健保支出之費用，
在此全民健保財務已漸吃緊情況下，暫不考慮納入健保給付。原告建議事項，該分局
已陳請健保局於檢討相關藥品給付規定時納入參考等語。原告據向全民健康保險爭議
審議委員會申請審議。該會原審定以健保局固係全民健康保險之保險人，依法辦理保
險業務，惟保險對象發生疾病、傷害或生育事故時，依全民健康保險法第三十一條第
一項前段規定，係由保險醫事服務機構依保險醫療辦法，給予門診或住院診療服務，
其醫療服務項目、數量及品質適當與否之爭議。係健保局與保險醫事服務機構相互間
之權利義務關係。被告所屬台北分局健保北醫字第八八○○八六九六號及健保北醫字
第八八○七三五一二號書函，僅係該分局循原告之陳情，就藥品威而鋼是否納入健保
給付而為之答復，並非本於行政權對原告所陳請之事項為發生法律上效果之單方行政
行為，即非全民健康保險爭議事項審議辦法所定之核定案件，原告對之申請審議，自
有未合，應不受理，乃從程序上駁回其申請審議。原告起訴主張其請求准以健保給付
領取威而鋼，以減輕原告之經濟負擔，遭被告拒絕而否准請求，已損害原告權益，自
屬行政處分等語。然查原告僅向被告所屬台北分局陳情，請准健保給付領取威而鋼，
並未具體向被告請求給付一定之醫療費用而遭被告否准，被告所屬分局上開函復並非
行政處分甚明，一再訴願決定從程序上駁回並無違誤，原告對之提起行政訴訟，於法
不合，應予駁回。
據上論結，本件原告之訴為不合法，爰依行政訴訟法施行法第二條、行政訴訟法第一
百零七條第一項第十款、第一百零四條、民事訴訟法第九十五條、第七十八條，裁定
如主文。
中    華    民    國     九十        年      六      月     二十八      日
                    最 高 行 政 法 院  第 二 庭
                                審 判 長 法  官      彭  鳳  至
                                         法  官      蔡  進  田
                                         法  官      鄭  淑  貞
                                         法  官      高  啟  燦
                                         法  官      黃  合  文
右  正  本  證  明  與  原  本  無  異
                                         法院書記官  蘇  金  全
中    華    民    國     九十        年      六      月     二十九      日


司法院資訊處製作；財團法人民間司法改革基金會備份。
